臺灣基隆地方法院刑事判決　　　　　　　100年度訴字第888號
公　訴　人　臺灣基隆地方法院檢察署檢察官
被　　　告　林峰瑩
選任辯護人　張立達律師
上列被告因違反毒品危害防制條例案件，經檢察官提起公訴（10
0 年度偵字第3907號），本院判決如下：
    主  文
林峰瑩販賣第二級毒品，累犯，處有期徒刑貳年，扣案之第二級
毒品甲基安非他命壹包（驗餘淨重伍點陸參柒肆公克）併同無法
析離之包裝袋壹只沒收銷燬之；未扣案之販賣毒品所得新臺幣陸
仟元沒收之，如全部或一部不能沒收時，以其財產抵償之；扣案
之NOKIA 牌黑色行動電話壹具（含0000000000號SIM
卡壹枚，即100 年度證字第1402號扣押物品清單編號10）、夾鍊
袋貳包（即100 年度證字第1402號扣押物品清單編號5 ）、電子
磅秤壹台（即100 年度證字第1402號扣押物品清單編號20）沒收
之；又明知為禁藥而轉讓，累犯，處有期徒刑捌月，扣案之第二
級毒品甲基安非他命壹包（驗餘淨重零點貳貳貳柒公克）及包裝
袋壹只沒收。應執行有期徒刑貳年陸月，扣案之第二級毒品甲基
安非他命壹包（驗餘淨重伍點陸參柒肆公克）併同無法析離之包
裝袋壹只沒收銷燬之；未扣案之販賣毒品所得新臺幣陸仟元沒收
之，如全部或一部不能沒收時，以其財產抵償之；扣案之NOKIA
牌黑色行動電話壹具（含0000000000號SIM 卡壹枚，
即100 年度證字第1402號扣押物品清單編號10）、夾鍊袋貳包（
即100 年度證字第1402號扣押物品清單編號5 ）、電子磅秤壹台
（即100 年度證字第1402號扣押物品清單編號20）、第二級毒品
甲基安非他命壹包（驗餘淨重零點貳貳貳柒公克）及包裝袋壹只
均沒收。
    事  實
一、林峰瑩前因施用毒品案件，經本院以89年度基簡字第390 號
    簡易判決判處有期徒刑5 月確定（下稱甲案）；又因違反槍
    砲彈藥刀械管制條例案件，經本院以89年度訴字第707 號判
    決判處應執行有期徒刑1 年4 月確定（下稱乙案），復因施
    用毒品案件，經臺灣高等法院以90年度上易字第3308號判決
    判處有期徒刑8 月確定（下稱丙案）；因偽造文書案件，經
    本院以90年度基簡字第481 號簡易判決判處有期徒刑3 月確
    定（下稱丁案），所犯丙丁2 案，嗣經合併定應執行有期徒
    刑10月，並與甲、乙案件所科之刑接續執行，而於92年10月
    16日假釋出監，所餘刑期並付保護管束。嗣其於假釋期間，
    又因施用毒品案件，經臺灣高等法院於以93年度上訴字第20
    15號判決各判處有期徒刑8 月及5 月，嗣經同院以96年度聲
    減字第421 號裁定減刑，並合併定應執行有期徒刑6 月確定
    ，並與前揭假釋經撤銷後之殘刑（11月4 日）接續執行，嗣
    於96年7 月16日執行完畢。其後，又因施用毒品案件，經本
    院以97年度訴字第104 號判決判處應執行有期徒刑6 月確定
    ，而於97年5 月22日易科罰金執行完畢。
二、詎其明知甲基安非他命係毒品危害防制條例所列管之第二級
    毒品，依法不得販賣、施用、持有，且甲基安非他命業經行
    政院衛生署公告列為不准登記藥品及禁止使用，係藥事法第
    22條第1 項第1 款規定之禁藥，無正當理由不得持有、轉讓
    ，竟基於販賣第二級毒品甲基安非他命之犯意，以其所有搭
    配門號0000000000號行動電話門號聯繫販毒事宜，而於100
    年6 月3 日下午5 時42分、5 時43分許，方朝宗以其所使用
    之門號0000000000號行動電話撥打林峰瑩上揭門號之行動電
    話，表示要購買新臺幣（下同）6000元之甲基安非他命，林
    峰瑩應允後即與方朝宗約在其位於新北市○○區○○路187
    號住處廚房見面，而販售第二級毒品甲基安非他命2 包（含
    袋重分為1 公克、1 公克，袋重均為0.2 公克）予方朝宗，
    並收取同額款項。又基於無償轉讓禁藥甲基安非他命之犯意
    ，於100 年8 月31日晚上6 時許，在其上址住處，無償轉讓
    甲基安非他命（微量）予簡佳宏施用。嗣於100 年8 月31日
    晚間6 時30分許，警員持本院核發之搜索票前往林峰瑩上揭
    住處執行搜索，當場扣得其所有第二級毒品甲基安非他命2
    包（驗餘淨重分為5.6374公克、0.2227公克）及其所有供販
    賣第二級毒品所用之NOKIA 牌黑色行動電話1 具（含000000
    0000號SIM 卡1 枚，即100 年度證字第1402號扣押物品清單
    編號10）、夾鍊袋2 包（即100 年度證字第1402號扣押物品
    清單編號5 ）、電子磅秤1 台（即100 年度證字第1402號扣
    押物品清單編號20）。
三、案經基隆市警察局第一分局報請臺灣基隆地方法院檢察署檢
    察官偵查後起訴。
    理  由
壹、證據能力部分
一、按被告之自白，非出於強暴、脅迫、利誘、詐欺、疲勞訊問
    、違法羈押或其他不正之方法，且與事實相符者，得為證據
    ，刑事訴訟法第156 條第1 項定有明文。查被告林峰瑩於偵
    查、本院羈押訊問、本院準備程序及審理時之自白，被告及
    辯護人於本院準備程序及審理中，均未爭執其證據能力，則
    被告前揭自白既出於任意性，且與事實相符（詳後述），自
    得作為證據。
二、按被告以外之人於審判外之陳述，雖不符前4 條之規定，而
    經當事人於審判程序同意作為證據，法院審酌該言詞陳述或
    書面陳述作成時之情況，認為適當者，亦得為證據。當事人
    、代理人或辯護人於法院調查證據時，有第159條第1項不得
    為證據之情形，而未於言詞辯論終結前聲明異議者，視為有
    前項之同意，刑事訴訟法第159條之5定有明文。查本判決下
    列所引用之被告以外之人於審判外之言詞及書面陳述，雖屬
    傳聞證據，惟被告及其辯護人、檢察官等於審判期日，對本
    案全部證據之證據能力均不爭執，且於審判期日就本院所調
    查之證據均未主張有刑事訴訟法第159 條不得為證據之情形
    ，且均表示「沒有意見」，本院審酌該等證據作成時，亦無
    不適當之處，依前開規定，均有證據能力，合先敘明。
貳、實體認定：
一、上開事實，迭據被告林峰瑩於警詢、偵查、本院準備程序及
    審理時坦承不諱（見偵查卷第15、16、191 、192 、193 頁
    、本院100 年12月7 日訊問筆錄、同年12月13日準備程序筆
    錄、同年12月20日審判筆錄），並據證人方朝宗於偵訊時證
    述在卷（見100 年10月28日偵訊筆錄）、證人簡佳宏於警詢
    、偵訊時證述在卷（見偵查卷第37、188 頁），且有被告與
    證人方朝宗間之通訊監察譯文1 份（見偵查卷第56頁）附卷
    、扣案之第二級毒品甲基安非他命2 包（驗餘淨重分為5.63
    74公克、0.2227公克）、供販賣第二級毒品所用之NOKIA 牌
    黑色行動電話1 具、夾鍊袋2 包、電子磅秤1 台可證。又販
    賣毒品係政府長期以來嚴加查緝之違法行為，毒品得任意分
    裝或增減其份量，而每次買賣之價量，亦得隨雙方關係之深
    淺、資力、需求程度及對行情之認知等因素機動調整，況甲
    基安非他命之價格不低，取得不易，凡為販賣之不法勾當者
    ，苟無利可圖，應無甘冒被查緝法辦重刑之危險而平白無端
    為買賣行為，是販售者有從中賺取買賣差價牟利之意圖及事
    實，應屬符合論理法則且不違背社會通常經驗之合理判斷。
    被告於本院訊問時自承：伊前將荔枝約20000 元交予「阿龍
    」代售，後來「阿龍」沒有給錢，而交付7 公克甲基安非他
    命（不含袋重）予伊抵償，伊賣給方朝宗之甲基安非他命共
    2 包，袋重均為0.2 公克，得款6000元，伊可獲得之利潤為
    1000至2000元等語（見本院100 年12月7 日訊問筆錄），從
    而，依被告所述，被告每公克取得價格約2857元，其販售予
    方朝宗之甲基安非他命2 包重量為1.6 公克（不含袋重），
    折合成本約4571元，核與其自白賺取利潤約1000至2000元乙
    情吻合，是被告有牟利之事實，應堪認定。綜上所述，被告
    之自白核與事實相符，可以採信，本案事證明確，被告之犯
    行足堪認定，應依法論科。
二、論罪科刑及沒收
（一）查甲基安非他命係毒品危害防制條例第2 條第2 項第2 款
      所列管之第二級毒品，不得非法持有販賣，被告意圖營利
      ，販賣第二級毒品甲基安非他命予方朝宗施用，核係犯毒
      品危害防制條例第4 條第2 項之販賣第二級毒品罪。被告
      販賣而持有第二級毒品安非他命之低度行為，為其販賣之
      高度行為所吸收，不另論罪。
（二）又查甲基安非他命亦屬藥事法所稱之禁藥，且明知為禁藥
      而轉讓者，藥事法第83條第1 項亦定有處罰明文，故行為
      人明知為禁藥即甲基安非他命而轉讓予他人者，其轉讓行
      為同時該當於毒品危害防制條例第8 條第2 項之轉讓第二
      級毒品罪及藥事法第83條第1 項之轉讓禁藥罪，應屬法條
      競合，依重法優於輕法、後法優於前法等法理，擇一處斷
      ，而93年4 月21日修正後之藥事法第83條轉讓禁藥之處罰
      （7 年以下有期徒刑，得併科新臺幣500 萬元以下罰金）
      ，較毒品危害防制條例第8 條第2 項轉讓第二級毒品之處
      罰（6 月以上、5 年以下有期徒刑，得併科新臺幣70萬元
      以下罰金）為重，是轉讓安非他命之第二級毒品，除轉讓
      達一定數量（行政院93年1 月7 日院台法字第0930080551
      號令訂定之「轉讓持有毒品加重其刑之數量標準」第2 條
      第1 項第2 款規定為轉讓第二級毒品達淨重10公克以上）
      ，或成年人對未成年人為轉讓行為，分別依毒品危害防制
      條例第8 條第6 項、第9 條規定加重其刑至2 分之1 ，而
      應依該加重規定處罰外，均應依藥事法第83條第1 項之規
      定處罰（最高法院99台上2041號判決意旨參照）。本件依
      據證人簡佳宏之證言，認定被告無償轉讓予簡佳宏施用之
      甲基安非他命數量為1 次，衡情數量應未達「轉讓持有毒
      品加重其刑之數量標準」規定之前開數量，且簡佳宏已成
      年，有其年籍料在卷可憑，是本案並無加重被告刑度之事
      由，故被告無償轉讓甲基安非他命禁藥予簡佳宏之行為，
      應論以藥事法第83條1 項之轉讓禁藥罪。被告持有禁藥甲
      基安非他命後，進而轉讓，其持有之低度行為應為轉讓之
      高度行為所吸收，不另論罪。
（三）被告上開所犯販賣第二級毒品罪、轉讓禁藥罪，犯意各別
      ，行為不同，應予分論併罰。
（四）被告前受有如事實欄一所示之有期徒刑執行完畢，有臺灣
      高等法院被告前案紀錄表各1 份在卷可憑，其於有期徒刑
      執行完畢後之5 年內，故意再犯本件有期徒刑以上之罪，
      均合於累犯之規定，爰均依刑法第47條第1 項規定，各加
      重其刑，惟毒品危害防制條例第4 條第2 項之最重法定刑
      為無期徒刑，此部分依法不得加重。
（五）次按犯毒品危害防制條例第4 條至第8 條之罪於偵查及審
      判中均自白者，減輕其刑，毒品危害防制條例第17條第2
      項定有明文。被告販賣第二級毒品罪，於偵查中及本院審
      理中均自白犯罪，有各該筆錄存卷可憑，合於毒品危害防
      制條例第17第2 項之規定，爰依該規定減輕其刑。又法律
      之適用有其一致性，除有特別規定外，不得割裂適用。被
      告轉讓甲基安非他命予簡佳宏施用，應優先適用藥事法第
      83條第1 項規定，業如前述，被告雖於偵查及審判中自白
      轉讓禁藥甲基安非他命之犯罪，但藥事法並無轉讓毒品者
      ，於偵查及審判中自白應減輕其刑之特別規定，自無割裂
      適用毒品危害防制條例第17條第2 項減輕其刑之餘地（最
      高法院99年度臺上字第15號、第1367號、第2467號、第44
      26號、100 年度臺上字第494 號判決意旨參照），辯護人
      認被告轉讓禁藥部分亦應適用毒品危害防制條例第17條第
      2 項減輕其刑之規定，容有未合。
（六）參酌本件被告經警查獲販賣第二級對象僅方朝宗1 人，且
      數量非多，所得亦不高，所為之手段與囤積大量毒品，並
      動輒販賣數量達數百、甚或逾千公克以上毒品之集團性販
      毒情形有別，所為對於他人及國家社會侵害之程度尚非鉅
      大，惡性並非重大不赦等一切情狀，認被告販賣第二級毒
      品之情節與毒品危害防制條例第4 條第2 項7 年以上有期
      徒刑之法定本刑相較，縱對之科以最低度法定刑猶嫌過重
      ，在客觀上以一般國民生活經驗法則為之檢驗，實屬情輕
      法重，當足引起一般人之同情，顯有堪資憫恕之處，爰依
      刑法第59條規定，就被告所犯販賣第二級毒品罪，酌量減
      輕其刑。
（七）被告所犯販賣第二級毒品罪，同時有累犯之刑之加重、毒
      品危害防制條例第17條第2 項及刑法第59條之刑之減輕事
      由，爰依法先加後減之，並遞減輕其刑。
（八）本院審酌被告販賣及轉讓第二級毒品予他人施用，使人沉
      迷毒癮而無法自拔，輕則戕害施用者之身心健康，重則引
      發各種犯罪，而為社會治安敗壞之源頭，對於社會平和秩
      序實有相當程度之危害，佐以被告之素行、生活狀況、智
      識程度、販賣毒品及轉讓毒品之犯罪動機、目的、販賣及
      轉讓毒品之數量、所得利潤，暨犯後態度等一切情狀，分
      別量處如主文所示之刑，並定應執行之刑。
（九）關於沒收及扣案物之說明
    1.按毒品危害防制條例第19條第1項規定，犯該條例第4條至
      第9條、第12條、第13條或第14條第1項、第2 項之罪者，
      其供犯罪所用或因犯罪所得之財物，均沒收之，如全部或
      一部不能沒收時，追徵其價額或以其財產抵償之。經查，
      被告販賣第二級毒品所得財物新臺幣6000元，未據扣案，
      爰依前揭毒品危害防制條例第19條第1 項規定宣告沒收，
      倘全部或一部不能沒收時，則以其財產抵償之。
    2.本案查獲扣得之米白色結晶塊1 包（驗餘淨重5.6374公克
      ），其內含有第二級毒品甲基安非他命成分，此有交通部
      民用航空局航空醫務中心100 年10月11日航藥鑑字第1004
      979Q號毒品鑑定書1 份存卷可憑，此為供被告販賣之第二
      級毒品，業據被告於本院準備程序中供陳在卷，與盛裝前
      開甲基安非他命之包裝袋1 只，應整體視為查獲之毒品，
      均依毒品危害防制條例第18條第1 項前段之規定，於被告
      販賣第二級毒品項下宣告沒收銷燬之（蓋無論以何種方式
      析離包裝袋與其內裝之毒品，包裝袋內均會有極微量毒品
      殘留，故上述包裝袋應整體視為查獲毒品，一併依前揭規
      定宣告沒收銷燬之，參照最高法院95年度臺上字第3739號
      、第7354號判決意旨）。
    3.扣案之白色結晶塊1 包（驗餘淨重0.2227公克），其內含
      有第二級毒品甲基安非他命成分，此有交通部民用航空局
      航空醫務中心100 年10月11日航藥鑑字第1004981Q號毒品
      鑑定書1 份在卷可憑，此係本件被告轉讓而剩餘之第二級
      毒品，屬於違禁物，上開禁藥之包裝袋1 只，為被告所有
      供盛裝轉讓之禁藥所用之物，爰分依刑法第38條第1 項第
      1 款、第2 款之規定，在被告所犯轉讓禁藥罪項下宣告沒
      收。
    3.按毒品危害防制條例第19條第1 項前段規定，係採義務沒
      收主義，但該條文並未特別規定「不問屬於犯人與否，沒
      收之」，是「其供犯罪所用或因犯罪所得之財物」仍應適
      用刑法第38條第3 項前段，以屬於被告或共同正犯所有者
      為限，始應予沒收。查搭配門號0000000000號NOKIA 牌黑
      色行動電話1 具（含SIM 卡1 枚，即100 年度證字第1402
      號扣押物品清單編號10），係被告所有用於本案聯繫販賣
      第二級毒品所用之物，扣案之夾鍊袋2 包（即100 年度證
      字第1402號扣押物品清單編號5 ）、電子磅秤1 台（即10
      0 年度證字第1402號扣押物品清單編號20），係被告所有
      屬所有預備供盛裝、磅秤甲基安非他命俾便其販賣之物，
      業據被告於本院準備程序中供陳在卷，爰均依毒品危害防
      制條例第19條第1 項規定沒收之。
    4.至扣案第一級毒品海洛因2 包（驗餘淨重78.6960 公克，
      純質淨重小於0.7870公克）、內含海洛因白色粉末之吸管
      1 支、含海洛因殘渣夾鏈袋2 個，被告供陳與本案所犯販
      賣第二級毒品及轉讓禁藥罪無關，係供己施用第一級毒品
      之物等語，自無從併案在被告本案所犯各罪項下宣告沒收
      銷燬之，宜由檢察官另行處理；又扣案之電子磅秤1 台（
      即100 年度證字第1402號扣押物品清單編號2 ）、夾鏈袋
      5 包（即100 年度證字第1402號扣押物品清單編號14）、
      筆記本1 本（即100 年度證字第1402號扣押物品清單編號
      6 ）、吸食器3 組（即100 年度證字第1402號扣押物品清
      單編號7 、8 、13）、記帳單1 張（即100 年度證字第14
      02號扣押物品清單編號9 ）、行動電話手機2 具（即100
      年度證字第1402號扣押物品清單編號11、12）、記帳板1
      片（即100 年度證字第1402號扣押物品清單編號18）及注
      射針筒1 支（即100 年度證字第1402號扣押物品清單編號
      19）等物，被告供稱該等扣案物雖均係其所有，然並未持
      以供本案其被訴販賣及轉讓第二級毒品罪之用，且檢察官
      並未提出相關證據證明該等扣案物與被告本案犯行相關聯
      ，自無從於本案併予宣告沒收。
據上論斷，應依刑事訴訟法第299 條第1 項前段，毒品危害防制
條例第4 條第2 項、第17條第2 項、第18條第1 項前段、第19條
第1 項，藥事法第83條第1 項，刑法第11條、第47條第1 項、第
51條第5 款、第59條、第38條第1 項第1 款、第2 款，判決如主
文。
本案經檢察官張長樹到庭執行職務。
中    華    民    國  100     年    12    月    30    日
                  刑事第三庭審判長法  官  陳志祥
                                  法  官  張婷妮
                                  法  官  黃梅淑
以上正本證明與原本無異。
如不服本判決應於收受送達後10日內向本院提出上訴書狀，並應
敘述具體理由；其未敘述上訴理由者，應於上訴期間屆滿後20日
內向本院補提理由書( 均須按他造當事人之人數附繕本) 「切勿
逕送上級法院」。
中    華    民    國  100     年    12    月    30    日
                                  書記官  丁妍君
附錄本案論罪法條：
毒品危害防制條例第4條第2項
製造、運輸、販賣第二級毒品者，處無期徒刑或 7 年以上有期
徒刑，得併科新臺幣 1 千萬元以下罰金。
藥事法第83條第1項
明知為偽藥或禁藥，而販賣、供應、調劑、運送、寄藏、牙保、
轉讓或意圖販賣而陳列者，處7 年以下有期徒刑，得併科新臺幣
五百萬元以下罰金。